【裁判字號】    98,家抗,100
【裁判日期】    990517
【裁判案由】    親屬酌給遺產
【裁判全文】
臺灣高雄地方法院民事裁定             98年度家抗字第100號
抗  告  人  甲○○
相  對  人  乙○○
相  對  人  丙○○
上  二  人  康進益律師
非訟代理人
上抗告人因與相對人間親屬酌給遺產事件，對於民國98年9 月30
日本院98年度家聲字第160 號第一審裁定提起抗告，本院管轄之
第二審合議庭裁定如下：
    主  文
抗告駁回。
抗告程序費用新臺幣壹仟元由抗告人負擔。
    理  由
一、抗告意旨略以：相對人雖稱其已拋棄繼承而非繼承人，然被
    繼承人簡憲章生前任職之中華電信股份有限公司所核發給相
    對人之喪葬費、一次撫卹金共計新台幣（下同）102萬7095
    元，及自97年11月核給每月慰撫金25411元，以及相對人乙
    ○○以受益人身分領取死亡35個月 (含5月個喪葬津貼
    219500元及30個月遺屬津貼)計0000000元，倘因其拋棄繼承
    則該金額應歸其餘遺屬領取之，不應再由其領取，足證相對
    人拋棄繼承之意思表示應屬無效，相對人仍為繼承人，抗告
    人仍得對其主張遺產酌給之請求。抗告人年輕時即與被繼承
    人簡憲章相戀、同居，後因故分開各自婚嫁，惟簡憲章仍不
    時探視抗告人並給予關心、問候，抗告人不忍舊情而離婚與
    之同居，從此過著不見天日的地下情，雖人人唾棄之，卻仍
    與簡憲章相依偎，後來因抗告人生並無工作甚至中風，亦仰
    賴簡憲章的杯水車薪勉強生活，沒想到簡憲章竟突然往生，
    抗告人晚年中風、生活自理尚且困難，遑論工作賺錢，所領
    取之微薄殘障津貼根本無法維持基本生活，又遭子女唾棄、
    不容於社會，懇請鈞院同情抗告人之處境，說服相對人施捨
    一些遺產給抗告人過活。
二、相對人則以：
（一）相對人均拋棄被繼承人簡憲章遺產之繼承，既然相對人
      未繼承遺產，聲請人自不能向相對人請求酌給遺產。
（二）又相對人乙○○固因其夫婿被繼承人簡憲章仙逝死亡，而
      由中華電信股份有限公司另有喪葬費、一次撫恤金及核給
      每月撫慰金，以及勞工保險局核發給受益人喪葬津貼及遺
      屬津貼，然係乙○○為保險受益人及為簡憲章之配偶身分
      關係而取得之權利，並非被繼承人簡憲章之遺產，是以聲
      請人自不得向相對人請求酌給遺產，況勞工保險之保險基
      金係由被保險人繳納之保險費、政府之補助及雇主之分擔
      額所形成，並非被保險人之私產，被保險人死亡，其遺屬
      所得領取之津貼，係為避免遺屬生活無依，並非依法所得
      繼承之遺產。
（三）喪葬費係被繼承人死亡後之補助款，絕非遺產，本件抗告
      人聲請向已拋棄繼承遺產之相對人請求酌給遺產，顯乏有
      據等語置辯，並聲明：請求駁回抗告人之抗告; 聲請費用
      由聲請人負擔。
三、按勞工保險之保險基金係由被保險人繳納之保險費、政府之
    補助及僱主之分擔額所形成，並非被保險人之私產。被保險
    人死亡，其遺屬所得領取之津貼，係為避免遺屬生活無依，
    並非依法所得繼承之遺產。又按相對人乙○○之撫卹金請求
    權，係因簡憲章死亡，乙○○為簡憲章之配偶、子女之身份
    關係而取得之權利，乃簡憲章之僱主依法給予簡憲章遺屬之
    生活保障，並非簡憲章之遺產。經查：
（一）抗告人為被繼承人簡憲章生前繼續扶養之人，有高雄市政
      府警察局鼓山分局處理家庭暴力與兒少保護案件調查記錄
      通報表、租賃房屋契約書（影本）及中華民國身心障礙手
      冊（均為影本）付原審卷為證；又被繼承人簡憲章死亡後
      相對人乙○○、丙○○分別為簡憲章之妻及子女，前與簡
      憲章之母陳月、胞妹簡瓔珠及胞弟簡明卿，均併同具狀向
      本院拋棄繼承，業經本院以98年度繼字第261號准予備查
      在案，業經原審依職權調閱該案卷宗審閱屬實；另本件簡
      憲章死亡後，由中華電信股份有限公司發給喪葬費及一次
      撫卹金計0000000元及自97年11月起每月核給相對人乙○
      ○25411元整，而勞工保險局核給勞保死亡給付0000000
      元，由相對人乙○○領取等情，有中華電信股份有限公司
      98年6月22日信人三字第0980000827號函及勞工保險局98
      年6月25日保給命字第09860488620號函附卷可稽。
（二）抗告人雖一再指稱相對人乙○○既已拋棄繼承即不應再領
      取上開喪葬費、撫卹金，其仍然領取故其拋棄繼承之意思
      表示無效云云，然依前開說明，相對人陳玉珠所領取之勞
      保死亡給付及撫卹金，均非簡憲章之遺產；又遺產本指被
      繼承人生前即有之財產，各機關所發給家屬之喪葬費，為
      被繼承人死亡後補助家屬開銷之補助款，其性質非屬遺產
      自明，抗告人所舉財政部86年9 月4 日台財稅字第
      861914402 號函示，乃行政機關針對課徵遺產稅之標準對
      下級機關所做之解釋，並非法律，也並不因為上開解釋即
      可將喪葬費逕自視為遺產。故相對人乙○○領取之各開款
      項，均非基於繼承人之身分而領取，自不影響乙○○拋棄
      繼承意思表示之有效性，抗告人此點所辯，不值採信。至
      於抗告人稱晚景淒涼、遭子女唾棄無法維持生活一節，抗
      告人可依法向子女請求給付扶養費或請求社會福利機關救
      助，附此說明。
四、綜上，相對人均已依法拋棄繼承在案，均非為簡憲章之繼承
    人，故抗告人依民法第1149條規定，請求相對人連帶給付
    150 萬元，於法無據，為無理由。原審經審理結果，以抗告
    人聲明無理由而駁回抗告人之聲請，經核並無違法或不當之
    處，抗告人仍執前詞指摘原裁定不當，求予廢棄，為無理由
    ，應予駁回。
五、據上論結，本件抗告為無理由，非訟事件法第21條第2 項、
    第24條第1 項、第46條，民事訴訟法第495 條之1 第1 項、
    第449 條第1 項、第95條、第78條，裁定如主文。
中    華    民    國    99    年    5     月    17    日
                  家事法庭審判長法  官  廖家陽
                                法  官  劉建利
                                法  官  吳宏榮
上為正本係照原本作成。
如不服本裁定，應於送達後10日內向本院提出再抗告狀。再為抗
告應以適用法規顯有錯誤為理由，並委請律師為代理人。
中    華    民    國    99    年    5     月    17    日
                                書記官  葉正昭

司法院資訊處製作；財團法人民間司法改革基金會備份。
